臺灣新北地方法院三重簡易庭民事判決
  　　　　　　　　　　　　　　　　110年度重簡字第1444號
原      告  南山產物保險股份有限公司

法定代理人  蔡漢凌  
訴訟代理人  洪啟軒  
            鍾政曄  
            張哲瑀  

被      告  洪瑞典  

訴訟代理人  李怡靜  
上列當事人間請求侵權行為損害賠償事件，於民國111年6月2日
言詞辯論終結，本院判決如下：
    主  文
被告應給付原告新臺幣159,160元，及自民國110年8月24日起至
清償日止，按年息5％計算之利息。
原告其餘之訴駁回。
訴訟費用由被告負擔44％，餘由原告負擔。
本判決原告勝訴部分得假執行。
    事  實  及  理  由
一、原告主張：被告於民國108年8月13日10時17分許，駕駛車牌
    號碼000-00號營業曳引車，行經新北市○○區○道○號南向30公
    里600公尺輔助車道處時，因未保持行車安全距離之過失，
    致碰撞由原告所承保、訴外人張盈兮所有並駕駛之車牌號碼
    000-0000號自用小客車（下稱系爭車輛），系爭車輛因而受
    損，經估修後其維修費用達新臺幣（下同）37萬4,000元，
    已逾系爭車輛之中古車價36萬元，故於考量無維修必要後報
    廢，原告遂依承保金額賠付之約定賠付保險金額37萬4,000
    元予張盈兮，扣除系爭車輛之殘體拍賣1萬5,000元後，被告
    應賠償原告之金額為35萬9,000元（計算式：37萬4,000元－1
    萬5,000元），爰依侵權行為損害賠償及債權讓與等法律關
    係提起本件訴訟，並聲明：被告應給付原告35萬9,000元，
    及自起訴狀繕本送達翌日起至清償日止，按年息5％計算之利
    息。
二、被告則以：
（一）系爭車輛駕駛人張盈兮於事故發生時，未打方向燈即突然
      切換車道至被告駕駛之車輛前方，嗣後又因五股匝道回堵
      而驟停，致被告緊急煞車，且為閃避系爭車輛而向右方切
      換車道時，系爭車輛竟又突然駛至右方車道，致本件事故
      發生。認為張盈兮就本件事故之發生與有過失。
（二）又原告未經被告同意即自行判斷全損並報廢系爭車輛，且
      於未扣除折舊之情況下向被告請求，有浮報損失之嫌，依
      估價金額所示，修復費用應為35萬1,950元（本院卷第23
      頁），再以系爭車輛之4年車齡計算折舊後，始為合理之
      請求金額；另就請求自起訴狀繕本送達翌日起至清償日止
      ，按年息5％計算之利息亦非合理請求等語置辯，並聲明：
      原告之訴駁回。
三、得心證之理由：
（一）原告主張之前揭事實，業據其提出理賠計算書、理賠申請
      書、行車執照駕駛執照、道路交通事故當事人登記聯單、
      車損照片、估價單、中古車價資訊、保險契約條款、車輛
      異動登記書、報廢汽車買賣契約書暨存款憑條等件為證（
      本院卷第13至37頁），核屬相符，並經本院依職權向國道
      公路警察局第一公路警察大隊調閱本件事故資料核閱屬實
      。被告固不爭執本件事故之發生，惟就原告之請求，則以
      前詞置辯。
（二）被告固主張其為避免事故，已駕駛前往路肩，系爭車輛卻
      同時偏向路肩始致事故發生，原告應與有過失云云，惟依
      國道公路警察局道路交通事故談話紀錄表所載，被告於警
      詢時稱：「當時前方車輛踩煞車，我也跟著踩煞車，但因
      煞車不及，往右切至路肩，前方車輛也往路肩切，所以碰
      撞到前車右後車尾肇事」等語（本院卷第56頁），及系爭
      車輛駕駛人稱：「當時我要下交流道，跟著前方車輛正常
      行駛，我從後照鏡發現後方車輛車速很快，當時我覺得該
      車會煞不住碰撞到我的車，所以我欲切到路肩閃避該車，
      在變換至路肩時該車就碰撞到我的右後車尾之後往左偏到
      外側車道的車輛肇事」等語（本院卷第57頁），均可認被
      告確有未保持安全距離致煞車不及之過失，又本院依被告
      之聲請送新北市政府車輛行車事故鑑定委員會進行鑑定後
      ，該會鑑定結果亦認：「一、甲○○駕駛營業半聯結車，未
      注意車前狀況且未保持安全距離，追撞前車，為肇事原因
      。二、張盈兮駕駛自用小客車，無肇事因素。三、施志達
      駕駛營業大貨車，無肇事因素。」，有該會新北車鑑字第
      0000000號鑑定意見書可參，被告不服提起覆議後，再經
      新北市政府車輛行車事故覆議委員會維持上開認定，此外
      ，被告復未就系爭車輛駕駛人就本件事故之發生有何過失
      之主張進行舉證，其空言抗辯，尚難採信。
（三）按因故意或過失，不法侵害他人之權利者，負損害賠償責
      任。汽車、機車或其他非依軌道行駛之動力車輛，在使用
      中加損害於他人者，駕駛人應賠償因此所生之損害。但於
      防止損害之發生，已盡相當之注意者，不在此限，民法第
      184條第1項前段、第191條之2分別定有明文。又被保險人
      因保險人應負保險責任之損失發生，而對於第三人有損失
      賠償請求權者，保險人得於給付賠償金額後，代位行使被
      保險人對於第三人之請求權。但其所請求之數額，以不逾
      賠償金額為限，保險法第53條第1項亦有明文規定。次按
      不法毀損他人之物者，被害人得請求賠償其物因毀損所減
      少之價額，民法第196條定有明文。而依此規定請求賠償
      物被毀損所減少之價額，固得以修復費用為估定之標準，
      但以必要者為限（如修理材料以新品換舊品，應予折舊）
      。經查：
　　⒈本件被告因疲勞駕駛致未注意車前狀況，碰撞系爭車輛等
      情，已如前述，被告自應就原告承保之系爭車輛所受損害
      負侵權行為損害賠償之責，惟原告雖主張因系爭車輛無修
      復價值而已辦理報廢，並賠付被保險人全損之金額云云，
      然此賠償方式既屬原告與被保險人之保險契約約定內容，
      依債之相對性原則，被告非前開保險契約之當事人，自不
      受其契約條款之拘束。又依原告所提出之估價單（本院卷
      第21至23頁）記載，修復系爭車輛之維修金額預估應為35
      萬9,306元（工資12萬2,823元、零件23萬6,483元），故
      被告就本件所應賠償之金額，自應以前開維修金額為計算
      。
　　⒉系爭車輛係於104年7月出廠使用（推定為15日），有行車
      執照在卷佐參（本院卷第17頁），至108年8月13日因被告
      過失侵權行為而撞損時止，已使用4年餘，本院依「營利
      事業所得稅結算申報查核准則」第95條第8項規定：「固
      定資產提列折舊採用定率遞減法者，以1年為計算單位，
      其使用期間未滿1年者，按實際使用之月數相當於全年之
      比例計算之，不滿1個月者，以月計。」及依行政院所頒
      「固定資產耐用年數表」及「固定資產折舊率表」之規定
      ，非運輸業用客車、貨車之耐用年數為5年，按定率遞減
      法每年折舊千分之369，依其最後一年之折舊額，加歷年
      折舊累積額，總和不得超過該資產成本原額之十分之九之
      計算方法，系爭車輛之折舊年數以4年1月計，修理材料費
      折舊後之餘額為3萬6,337元（計算式如附表所示，元以下
      四捨五入），至於工資則不因新舊車輛而有所不同，被告
      應全額賠償，計被告應賠償原告之修復費用共15萬9,160
      元（計算式：3萬6,337元＋12萬2,823元）。
四、從而，原告依侵權行為及保險代位等法律關係，請求被告給
    付15萬9,160元及自起訴狀繕本送達翌日即110年8月24日（
    本院卷第73頁）起至清償日止，按年息5％計算之利息，為有
    理由，應予准許；逾此部分之其餘請求，則無理由，應予駁
    回。　　　
五、本件事證已臻明確，兩造其餘攻擊防禦方法，經審酌後認均
    與判決結果不生影響，爰不一一論列，附此敘明。
六、本判決原告勝訴部分，係依簡易程序而為被告敗訴之判決，
    爰依職權宣告假執行。
七、訴訟費用負擔之依據：民事訴訟法第79條。　　
中    華    民    國   111    年    7     月    15    日
                  臺灣新北地方法院三重簡易庭
                      法      官  王雅婷
以上正本係照原本作成。
如不服本判決，應於送達後20日內，向本院提出上訴狀並表明上
訴理由，如於本判決宣示後送達前提起上訴者，應於判決送達後
20日內補提上訴理由書（須附繕本）。
中    華    民    國   111    年    7     月    15    日
                      書  記  官  陳芊卉
附表
-----
折舊時間           金額
第1年折舊值        236,483×0.369=87,262
第1年折舊後價值    236,483-87,262=149,221
第2年折舊值        149,221×0.369=55,063
第2年折舊後價值    149,221-55,063=94,158
第3年折舊值        94,158×0.369=34,744
第3年折舊後價值    94,158-34,744=59,414
第4年折舊值        59,414×0.369=21,924
第4年折舊後價值    59,414-21,924=37,490
第5年折舊值        37,490×0.369×(1/12)=1,153
第5年折舊後價值    37,490-1,153=36,337